臺灣高等法院刑事裁定
110年度抗字第40號
抗  告  人  臺灣新北地方檢察署檢察官
聲明異議人
即  受刑人  歐昱緯



上列抗告人因聲明異議案件，不服臺灣新北地方法院中華民國10
9年12月23日109年度聲字第4362號裁定，提起抗告，本院裁定如
下：
    主  文
原裁定撤銷。
聲明異議駁回。
    理  由
一、原裁定意旨略以：臺灣新北地方檢察署（下稱新北地檢署）
    檢察官108年執更緝字第591號執行指揮書，未及依司法院釋
    字第796號解釋意旨，就本件聲明異議人即受刑人歐昱緯之
    個案審酌有無基於特別預防考量，而有必要再入監執行殘刑
    之具體情狀（例如聲明異議人假釋期間所犯施用毒品之情狀
    、受有期徒刑6月之宣告刑、前案與後案之關聯等因素，暨
    其對社會危害程度、再犯可能性及悛悔情形等），僅因聲明
    異議人於假釋期間故意更犯罪受有期徒刑以上刑之宣告，即
    一律依法務部撤銷假釋函文，核發指揮書執行殘刑，難認適
    法，自應撤銷前開執行指揮書，由新北地檢署檢察官依司法
    院釋字第796號解釋意旨另為適法處理等語。
二、抗告意旨略以：㈠新北地檢署檢察官核發108年執更緝字第59
    1號執行指揮書，係依據法務部民國108年5月17日法授矯教
    字第10801040490號撤銷受刑人假釋之函文而作成，指揮書
    上所載之訊息既無錯誤，自難謂檢察官有何指揮不當。㈡受
    刑人所爭執者，係其不服撤銷假釋之行政處分，惟按監獄行
    刑法於109年1月15日修正公布，並於109年7月15日施行，修
    正後監獄行刑法第121條第1項、第134條第1項、第153條第3
    項分別規定：「受刑人對於前條廢止假釋及第118條不予許
    可假釋之處分，如有不服，得於收受處分書之翌日起10日內
    向法務部提起復審。假釋出監之受刑人以其假釋之撤銷為不
    當者，亦同。」、「受刑人對於廢止假釋、不予許可假釋或
    撤銷假釋之處分不服，經依本法提起復審而不服其決定，或
    提起復審逾2個月不為決定或延長復審決定期間逾2個月不為
    決定者，應向監獄所在地或執行保護管束地之地方法院行政
    訴訟庭提起撤銷訴訟。」、「本法中華民國108年12月17日
    修正之條文施行前，因撤銷假釋得聲明異議之案件，得於修
    正施行日之次日起算30日內，依本法規定向管轄地方法院行
    政訴訟庭提起訴訟」。是以，自109年7月15日起，受刑人對
    於廢止假釋、不予許可假釋或撤銷假釋之處分不服等爭議，
    應循行政訴訟途徑予以救濟。㈢前開法務部撤銷受刑人假釋
    之函文，載明受刑人假釋中違反保安處分執行法第74條之2
    第1款、第2款、第4款規定，且情節重大為由，而予以撤銷
    假釋，此與司法院大法官釋字第796號所示之刑法第78條第1
    項情形有別。綜上，原裁定認事用法既有違誤，爰依刑事訴
    訟法第403條第1項提起抗告等語。
三、經查：
  ㈠本件聲明異議人即受刑人（下稱聲明異議人）歐昱緯前因違
    反毒品危害防制條例等案件，經臺灣新北地方法院（下稱新
    北地院）以104年度聲字第245號裁定應執行有期徒刑6年3月
    、1年3月確定。又因違反毒品危害防制條例等案件，經新北
    地院以103年度訴字第218號判處應執行有期徒刑1年確定，
    並與前開有期徒刑6年3月、1年3月接續執行，嗣於103年3月
    28日入監執行後，於106年12月19日假釋出監、付保護管束
    。惟於假釋期間因施用毒品案件，經新北地院以107年度簡
    字第7379號判處有期徒刑6月，嗣經新北地院以108年度簡上
    字第210號駁回被告上訴確定。而法務部於108年5月17日以
    法授矯教字第10801040490號函，認聲明異議人於假釋中違
    反保安處分執行法第74條之2第1款、第2款、第4款規定，情
    節重大，予以撤銷假釋，並由新北地檢署檢察官以108年12
    月17日108年度執更緝丁字第591號執行指揮書執行撤銷假釋
    之殘刑等情，有上開法務部函、新北地檢署檢察官執行指揮
    書，本院被告前案紀錄表、在監在押全國紀錄表在卷可按，
    此部分事實應堪認定。
  ㈡按假釋制度之目的在使受徒刑執行而有悛悔實據並符合法定
    要件者，得停止徒刑之執行，以促使受刑人積極復歸社會。
    而假釋處分經主管機關作成後，受假釋人因此停止徒刑之執
    行而出獄，如復予以撤銷，再執行殘刑，非特直接涉及受假
    釋人之人身自由限制，對其復歸社會後而享有之各種權益，
    亦生重大影響。故假釋之撤銷屬刑事裁判執行之一環，為廣
    義之司法行政處分，因此，受假釋人對於檢察官所指揮執行
    撤銷假釋之原因事實，如有不服，得依刑事訴訟法第484 條
    之規定，向當初諭知該刑事裁判之法院聲明異議，以求救濟
    ，此固據司法院釋字第681號解釋揭示在案。惟監獄行刑法
    業於108年12月17日修正、109年1月15日經總統華總一義字
    第10900004131號令修正公布全文156條，並自公布日後6個
    月即109年7月15日施行。該法第153條第3項規定「本法中華
    民國108年12月17日修正之條文施行前，因撤銷假釋得聲明
    異議之案件，得於修正施行日之次日起算30日內，依本法規
    定向管轄地方法院行政訴訟庭提起訴訟」，是此類因撤銷假
    釋得聲明異議案件，於監獄行刑法修正施行後，應循上開行
    政爭訟途徑尋求救濟（最高法院109年度台抗字第1826號裁
    定意旨參照）。
　㈢查本件法務部於108年5月17日撤銷聲明異議人之假釋後，監
    獄行刑法業經修正，固屬監獄行刑法修正前，因撤銷假釋得
    聲明異議案件，惟依據上開之說明，聲明異議人於監獄行刑
    法109年7月15日施行後，就法務部撤銷假釋不服者，應循行
    政爭訟途徑尋求救濟，方為適法。然本件聲明異議人於監獄
    行刑法修正施行後之109年11月16日向原審法院聲明異議（
    見原審卷第3至5頁），於法未合。原審未以無管轄權駁回其
    聲明，逕為實體之裁定，即有違誤，原裁定已屬無可維持，
    爰由本院撤銷原裁定，並自為裁定駁回聲明異議人之聲明。
　㈣此外，本件法務部撤銷聲明異議人之假釋及檢察官執行指揮
    書，均未就聲明異議人之救濟期間為告知，依行政程序法第
    98條第3項規定：「處分機關未告知救濟期間或告知錯誤未
    為更正，致相對人或利害關係人遲誤者，如自處分書送達後
    一年內聲明不服時，視為於法定期間內所為」，應不影響聲
    明異議人另循行政爭訟途徑救濟，附此敘明。
據上論斷，依刑事訴訟法第413條，裁定如主文。
中　　華　　民　　國　　110 　年　　1 　　月　　15　　日
              　  刑事第二十三庭審判長法　官  許永煌
　　　　　　　　　　　　　　　　　    法　官  吳定亞
　　　　　　　　　　　　　　　　　    法　官  黃美文
以上正本證明與原本無異。
如不服本裁定，應於收受送達後五日內向本院提出再抗告狀。
                                　    書記官  彭威翔
中　　華　　民　　國　　110 　年　　1 　　月　　18　　日